臺北高等行政法院判決　　　　　　　　　　　　　　　九十年度訴字第五一一六號
　　　　　　　　　　　　　　　.
　　原　　　告　甲○○○○○○.
　　被　　　告　經濟部智慧財產局
　　代　表　人　蔡練生（局長）住同右
　　訴訟代理人　乙○○
右當事人間因服務標章事件，原告不服經濟部中華民國九十年六月八日經（九０）訴
字第０九００六三一二三八０號訴願決定，提起行政訴訟。本院判決如左：
　　主  文
原告之訴駁回。
訴訟費用由原告負擔。
　　事  實
一、事實概要：緣原告前於民國（下同）八十八年四月二十三日以「潘婷」服務標章
    （下稱系爭服務標章），指定使用於商標法施行細則第四十九條所定商品及服務
    分類表第四十二類之髮型設計、燙髮、染髮、剪髮、美顏、化粧、皮膚保養、修
    指甲、美容諮詢顧問等服務，向被告申請註冊，經審查認本件服務標章圖樣上之
    中文「潘婷」，與美商寶鹼公司創用於洗髮精商品之著名商標（下稱據以核駁商
    標）相同，足使一般消費者產生混淆誤認之虞，應不予註冊，以八十九年十一月
    二日核駁字第二八一六六號服務標章核駁審定書予以核駁之處分。原告不服，主
    張本件服務標章並無違反商標法第七十七條準用同法第三十七條第七款規定等理
    由，提起訴願，經遭駁回，遂向本院提起本件行政訴訟。
二、兩造聲明：
　(一)原告未於言詞辯論期日到庭，聲明及陳述依其起訴狀所載：
　　訴願決定及原處分均撤銷。
　(二)被告聲明求為判決：駁回原告之訴。
三、本案之爭點：
　　系爭服務標章是否有異議審定時商標法第七十七條準用第三十七條第七款規定之
　　情形，而不得申請註冊？
甲、原告主張之理由：
　一查原告申請之服務標章「潘婷」，使用於商標法施行細則第四十九條所定商品及
　　服務分類表第四十二類之髮型設計、燙髮、染髮，已使用多年並達到廣為週知之
　　知名服務標章，應無商標法第三十七條第七款之適用。
　二綜右所陳，被告以有違商標法第三十七條第七款駁回原告之申請，顯有違反一般
　　行政處分之原則，恐有違失，請　鈞院鑒核，賜准判決如訴之聲明，以維原告合
　　法權益，實感德便。
乙、被告主張之理由：
　一按「相同或近似於他人著名之商標或標章，有致公眾混淆誤認之虞者，不得申請
　　註冊。」為商標法第七十七條準用同法第三十七條第七款所規定。本件原告申請
　　註冊服務標章圖樣上之「潘婷」相同於美商寶鹼公司創用於洗髮精等商品之著名
　　商標，以之作為標章申請註冊，指定使用於髮型設計、燙髮、染髮、剪髮等服務
　　，有致一般消費者對其服務提供者產生混淆誤認之虞，此有類似案情之審定第六
　　七八七四四號「潘婷PENTING」商標經被告撤銷審定，復經行政院台八十五訴字
　　第二二七九二號再訴願決定書認定在案可證。原告所舉註冊第六○二七五八號「
　　潘婷」、第六一○三二五號「潘婷PAN TING」、第六四一○一七號「潘婷
    PANTYNG」及第六四三八五三號「潘婷PANTYNG」等四件服務標章獲准註冊諸案例
    ，核與本件案情有間，且皆為八十二、八十三年間所核准，當時據以核駁之潘婷
    商標未臻著名，尚難比附援引，執為本案應准註冊之論據。又原告檢送之問卷調
    查表二百六十份，並非市場調查公司所作之調查，其樣本復侷限於莊敬高中學生
    ，既不具公信力，亦缺乏代表性，核不足採。另所附契約書乃私文書，與本件標
    章之准駁無涉，併予陳明。
　二是被告依法核駁其註冊之申請，並無不合，敬請駁回原告之訴。
　　理  由
甲、程序部分：
  一本件原告經合法通知，無正當理由未於言詞辯論期日到場，核無行政訴訟法第二
    百十八條準用民事訴訟法第三百八十六條所列各款情形，爰依被告之聲請，由其
    一造辯論而為判決。
　二本件被告之代表人原為陳明邦，九十一年九月九日變更為蔡練生，茲由其具狀聲
　　明承受訴訟，核無不合，應予准許，先為明。
乙、實體方面：
　一按服務標章圖樣相同或近似他人著名之商標或標章，有致公眾混淆誤認之虞者，
　　不得申請註冊，為商標法第七十七條準用同法第三十七條第七款所明定。而服務
　　標章是否近似，應以具有普通知識、經驗之一般消費者於消費時施以普通所用之
　　注意，有無混同誤認之虞判斷之。同法施行細則第五十條準用第十五條第一項定
　　有明文。又所稱著名商標或標章，係指有客觀證據足以認定該商標或標章已廣為
　　相關事業或消費者所普遍認知者，復為同法施行細則第三十一條第一項所明定。
　二被告機關以原告申請註冊之「潘婷」服務標章圖樣上之「潘婷」相同於美商寶鹼
　　公司創用於洗髮精等商品之著名商標，以之作為標章申請註冊，指定使用於髮型
　　設計等服務，有致消費者對其服務提供者產生混淆誤認之虞，此可參照類似案情
　　之審定第六七八七四四號「潘婷PENTING」商標經被告撤銷審定，復經行政院台
　　八十五訴字第二二七九二號再訴願決定予以維持在案可稽。原告不服，主張國內
　　外廠商以「潘婷」為商標或服務標章註冊者所在多有，不致引起消費者誤認之虞
　　，並提出莊敬高中之問卷調查表二百六十份，及註冊第六０二七五八號「潘婷」
　　、第六一０三二五號「潘婷PAN TING」、第六四一０一七號「潘婷PANTYNG」及
　　第六四三八五三號「潘婷PANTYNG」等四件商標已獲准註冊之案例等云云。
  三經查，美商寶鹼公司早於系爭服務標章申請日八十八年四月二十三日前即以含中
  　文「潘婷」之商標先使用於洗髮劑、洗髮精等商品，除於八十年陸續取得註冊第
  　五二八二七七號、第五二一二五七號、第五二八二七六號、第五二一二五五號、
  　第五二八二七五號、第五二一二五九號、第五二八二七九號、第五二一二五六號
  　等多件商標專用權，其洗髮精商品復授權寶僑家品股份有限公司產製，並在八十
  　三年一月至六月間於國內三家電視台密集廣告促銷，且於全省各地超市陳列販售
  　，歷經數年至系爭商標申請時，該商標之信譽已為消費大眾所熟知，此業經美商
    寶鹼公司於另件審定第六七八七四四號「潘婷PENTING」商標之異議案中提出八
    十二年一月潘婷快訊、八十三年一月至六月紅本公司廣告統計表、八十三年四月
    行銷發票等證據資料影本為證，有該案之再訴願決定書（行政院台八十五訴字第
    二二七九二號再訴願決定書）附原處分卷可稽，足見中文「潘婷」係美商寶鹼公
    司先行創用於洗髮劑、洗髮精等商品之著名商標，此亦為原告所不爭執。茲原告
    以相同之中文「潘婷」作為服務標章，指定使用於性質上與上開據以核駁商標所
    使用商品具關連性之髮型設計、燙髮、染髮、剪髮、美顏、化粧、皮膚保養、修
    指甲、美容諮詢顧問等服務而申請註冊，自足以使一般消費者對其服務提供者產
    生混淆誤認之虞，依首揭法條規定，自應不准予註冊。原告雖舉審定第六○二七
    五八號「潘婷」、第六一○三二五號「潘婷PANTING」、第六四一○一七號「潘
    婷PANTYNG」及第六四三八五三號「潘婷PANTYNG」等四件商標已獲准註冊為證，
    惟該等案例核與本件案情有間，且皆為八十二、八十三年間所核准，當時據以核
    駁之潘婷商標未臻著名程度，尚難比附援引，執為本案應准註冊之論據。另原告
    檢送之問卷調查表二百六十份，並非市場調查公司所作之調查，其樣本復侷限於
    莊敬高中學生，既不具公信力，亦缺乏代表性，核不足採。又原告主張「潘婷」
    為其行號名稱之特取部份，並無銷售商品，且其使用「潘婷」於髮型設計等服務
    已多年，廣為周知，應不致使消費者對其服務提供者產生混淆誤認之虞乙節，因
    其提供服務之內容與洗髮精等商品具有關連性，容易使人產生聯想，自有使消費
    者對其服務提供者產生混同誤認之虞，原告所辯不足採信。至所附原告與第三人
    之契約書乃私文書，與系爭服務標章申請之准駁亦無涉，併予明。
  四綜上所述，被告所為系爭服務標章之註冊申請應予核駁之處分，洵無不合，訴願
　　決定予以維持，亦無違誤，原告起訴意旨，仍執陳詞及個人主觀之見解，請求撤
  　銷訴願決定及原處分，為無理由，應予駁回。
據上論結，本件原告之訴為無理由，爰依行政訴訟法第二百十八條、民事訴訟法第三
百八十五條第一項前段、行政訴訟法條第九十八條第三項前段，判決如主文。
中　　華　　民　　國　　九十一　　　年　　　十　　　　月　　　三十一　　日
                                  臺北高等行政法院  第三庭
                                            審判長  法  官　姜素娥
      　　　　　　　　　　　　　　　　　　　　      法　官　陳國成
      　　　　　　　　　　　　　　　　　　　　      法　官　林文舟
右為正本係照原本作成。
如不服本判決，應於送達後二十日內，向本院提出上訴狀並表明上訴理由，如於本判
決宣示後送達前提起上訴者，應於判決送達後二十日內補提上訴理由書（須按他造人
數附繕本）。
中　　華　　民　　國　　九十一　　　年　　　十　　　　月　　　三十一　　日
                                                    書記官  余淑芬
